【裁判字號】    98,交聲,1731
【裁判日期】    980522
【裁判案由】    違反道路交通管理處罰條例聲明異議
【裁判全文】
臺灣臺北地方法院交通事件裁定        98年度交聲字第1731號
原處分機關  臺北市交通事件裁決所
異  議  人
即受處分人  甲○○
上列異議人即受處分人因違反道路交通管理處罰條例案件，對於
臺北市交通事件裁決所於中華民國九十八年四月二十八日所為之
處分（原處分案號：北市裁罰字第裁二二─ＣＺ0000000
號），聲明異議，本院裁定如下：
    主  文
異議駁回。
    理  由
一、按汽車駕駛人，爭道行駛有機器腳踏車，不在規定車道行駛
    之情形者，處新臺幣（下同）六百元以上一千八百元以下罰
    鍰，並予記違規點數一點，道路交通管理處罰條例第四十五
    條第十三款、第六十三條第一項第一款定有明文。又道路交
    通管理處罰條例所稱之汽車，包括機器腳踏車在內，此觀該
    條例第三條第八款規定自明。
二、本件異議人即受處分人（下稱受處分人）甲○○於民國九十
    八年二月十五日下午四時三十八分許，騎乘車牌號碼ＢＤＶ
    ─三五八號重型機車，行經臺北縣板橋市○○路○段時，未
    在規定車道行駛，行駛於禁行機車道，為臺北縣政府警察局
    海山分局員警以受處分人有道路交通管理處罰條例第四十五
    條第十三款規定之行為，掣發臺北縣政府警察局北縣警交大
    字第ＣＺ0000000號舉發違反道路交通管理事件通知
    單（下稱舉發通知單），嗣受處分人於舉發通知單所載之應
    到案日期（九十八年四月十一日）前之九十八年三月二十三
    日向原處分機關申訴，經原處分機關函請臺北縣政府警察局
    海山分局調查結果，仍認受處分人有上開違規行為，乃依道
    路交通管理處罰條例第四十五條第十三款、第六十三條第一
    項第一款（原裁決書漏載第一項第一款）之規定，於九十八
    年四月二十八日以北市裁罰字第裁二二─ＣＺ000000
    0號違反道路交通管理事件裁決書，裁罰受處分人罰鍰六百
    元，並記違規點數一點。
三、聲明異議意旨略以：車道上繪製之「禁行機車」標示不清，
    無法使駕駛人明白辨識，舉發單位應提供明確之相片，方符
    合舉證之責；又舉發單位函覆進入板橋花市停車場「應依標
    線指示行駛，待經迴轉道進入」，實與現況不符，現場並無
    文中所述機車進入花市之指示標線，亦不符合所指稱當事人
    故意行駛快車道之情形，是原處分顯有違誤，應予撤銷云云
    。
四、經查：受處分人騎乘前揭車號之重型機車，於前揭時、地未
    依規定行駛於禁行機車道一節，有臺北縣政府警察局舉發違
    反道路交通管理事件通知單乙紙及採證照片一幀在卷可稽。
    且觀之上開採證照片，受處分人騎車行經之路段即臺北縣板
    橋市○○路○段車道地面上繪有「禁行機車」標線，雖漆體
    稍有斑駁掉落，惟其字型仍可清晰辨識，該路段既設有「禁
    行機車」標線供駕駛人遵循，受處分人為合法領有駕駛執照
    之人，本應隨時注意及遵守道路交通標誌、標線、號誌，是
    受處分人違規之事實，已甚明確。受處分人雖辯稱現場並無
    機車進入花市之指示標線，且無故意行駛快車道之情形云云
    ，惟查，按違反行政法上義務之行為，非出於故意或過失者
    ，不予處罰，行政罰法第七條第一項定有明文。又交通裁決
    機關依道路交通管理處罰條例所為之罰鍰、記點之裁定，具
    有行政罰之性質，自有上開規定之適用。是以，對於性質屬
    於行政罰之交通違規事件，即以行為人有故意或過失為得依
    法處罰之要件，則縱認行為人並非故意違反道路交通管理處
    罰條例之規定，然若行為人係出於過失者，仍得加以處罰。
    本件臺北縣板橋花市停車場之行駛路線，應由民生路二段（
    往中和方向）待轉經迴轉道進入，不得行駛快車道一節，有
    臺北縣政府警察局海山分局九十八年四月十四日北縣警海交
    裁字第○九八○○一三○五七號函在卷可查，機車行駛車道
    之規劃或調整，應由道路交通主管機關為之，受處分人如認
    上揭道路之路段或車道規劃不當，自可向交通主管機關建議
    後，再由主管機關依法定程序予以調整或改善，受處分人於
    車道調整或變更前，自不得任意行駛於禁行機車之車道，以
    免與汽車爭道或與其他遵行交通標線之車輛發生碰撞，致生
    危害於交通安全，是受處分人上開所辯不能據為免罰之事由
    。本件事證明確，受處分人於前揭時、地爭道行駛，有機器
    腳踏車不在規定車道行駛之違規行為，應堪認定。
五、綜上所述，受處分人確有「機器腳踏車，不在規定車道行駛
    」之違規事實，原處分機關依前揭道路交通管理處罰條例第
    四十五條第十三款、第六十三條第一項第一款（原裁決書漏
    引第一項第一款）及違反道路交通管理處罰條例統一裁罰基
    準表之規定，裁處受處分人罰鍰六百元，並記違規點數一點
    ，核無違誤，本件異議為無理由，應予駁回。
據上論斷，應依道路交通案件處理辦法第十九條，裁定如主文。
中    華    民    國    98    年    5     月    22    日
                  交通法庭    法  官  徐淑芬
上正本證明與原本無異。
如不服本裁定，應於裁定送達後五日內向本院提出抗告狀。
                              書記官  劉郅享
中    華    民    國    98    年    5     月    22    日


司法院資訊處製作；財團法人民間司法改革基金會備份。
